【裁判字號】    99,訴,307
【裁判日期】    990520
【裁判案由】    毒品危害防制條例
【裁判全文】
臺灣基隆地方法院刑事判決               99年度訴字第307號
公  訴  人  臺灣基隆地方法院檢察署檢察官
被      告  乙○○
上列被告因毒品危害防制條例案件，經檢察官提起公訴（99年度
毒偵字第404號），被告於準備程序進行中，就被訴事實為有罪
之陳述，經本院合議庭裁定由受命法官獨任進行簡式審判程序，
判決如下：
    主    文
乙○○施用第一級毒品，累犯，處有期徒刑捌月。扣案之第一級
毒品海洛因（合計淨重零點伍肆公克，驗餘淨重零點伍公克）
併同難以析離之包裝袋伍只均沒收銷燬之、注射針筒貳支沒收；
又施用第二級毒品，累犯，處有期徒刑伍月。扣案之吸食器乙組
及玻璃球只均沒收。應執行有期徒刑壹年，扣案之第一級毒品
海洛因（合計淨重零點伍肆公克，驗餘淨重零點伍公克）併同
難以析離之包裝袋伍只均沒收銷燬之、注射針筒貳支、吸食器乙
組及玻璃球只均沒收。
    犯罪事實
一、乙○○前因施用第二級毒品案件，經本院裁定2次觀察、勒
    戒後，均認無繼續施用毒品之傾向，先後於民國87年10月3
    日、87年12月25日經釋放出所，並由臺灣基隆地方法院檢察
    署檢察官分別以87年度偵字第4313號、87年度偵緝字第185
    號為不起訴處分確定。嗣又因施用第二級毒品案件，經本院
    裁定令入戒治處所施以強制戒治（89年1月7日停止戒治並付
    保護管束，嗣於89年8月13日保護管束期滿執行完畢），並
    由臺灣基隆地方法院檢察署檢察官聲請簡易判決處刑，經本
    院以88年度基簡字第188號判決判處有期徒刑4月確定，於89
    年9月11日易科罰金執行完畢。又因施用第二級毒品案件，
    再經本院裁定令入戒治處所施以強制戒治（91年1月15日停
    止戒治並付保護管束，於91年7月6日保護管束期滿執行完畢
    ），並由臺灣基隆地方法院檢察署檢察官提起公訴，經臺灣
    高等法院於90年11月27日，以90年度上易字第3628號判決判
    處有期徒刑5月確定，於92年4月13日執行完畢。復因施用第
    一級、第二級毒品案件，經臺灣高等法院於94年12月21日，
    以94年度上訴字第3350號判決分別判處有期徒刑8月、4月，
    應執行有期徒刑10月確定，於95年6月17日執行完畢（構成
    累犯）。再因施用第一級毒品案件，經本院於96年3月23日
    ，以96年度訴字第161號判決判處有期徒刑7月確定，嗣經本
    院以96年度聲減字第1067號裁定減刑為有期徒刑3月又15日
    確定，於97年1月5日執行完畢（構成累犯）。又因施用第一
    級毒品案件，由本院於96年12月31日，以96年度訴字第1217
    號判決判處有期徒刑10月確定，於98年3月14日縮刑期滿執
    行完畢（構成累犯）。復再因施用第一級、第二級毒品案件
    ，經本院於98年10月30日，以98年度訴字第1081號判決各判
    處有期徒刑7月、3月，應執行有期徒刑9月確定（現執行中
    ）。
二、詎乙○○猶不知戒除施用毒品惡習，復基於施用第一級毒品
    海洛因之犯意，於99年3月2日下午2、3時許，在其基隆市○
    ○路48巷132號居所內，以將海洛因置入注射針筒內，再摻
    水施打左手肘內側靜脈血管處之方式，施用第一級毒品海洛
    因1次。又另行起意，並基於施用第二級毒品甲基安非他命
    之犯意，於99年3月3日下午1、2時許，在前揭相同處所內，
    以將甲基安非他命置於吸食器內，再以火烤加熱吸取所散發
    煙霧之方式，施用第二級毒品甲基安非他命1次。嗣於99年3
    月3日下午4時20分許，在上址，另案為警通緝查獲，並扣得
    其所有為施用而持有之第一級毒品海洛因5包（合計淨重
    0.54公克、驗餘淨重0.53公克）、供施用海洛因所用之注射
    針筒2支及其所有供施用甲基安非他命所用之吸食器1組及玻
    璃球3只，且經其同意採驗尿液送驗，結果呈海洛因代謝物
    嗎啡陽性及甲基安非他命陽性反應，而悉上情。
三、案經基隆市警察局第二分局報告臺灣基隆地方法院檢察署檢
    察官偵查起訴。
    理    由
壹、程序方面
    本件被告乙○○所犯者非為死刑、無期徒刑、最輕本刑為3
    年以上有期徒刑之罪或高等法院管轄第一審案件，其於準備
    程序進行中，先就被訴事實為有罪之陳述，經告知其簡式審
    判程序之旨，並聽取公訴人、被告之意見後，本院合議庭業
    已依刑事訴訟法第273條之1第1項之規定，裁定由受命法官
    獨任以簡式審判程序進行本案之審理，且依同法第273條之2
    規定，簡式審判程序之證據調查，不受同法第159條第1項、
    第161條之2、第161條之3、第163條之1及第164條至第170條
    規定之限制，合先敘明。
貳、實體方面
一、認定犯罪事實所憑之證據及理由
  (一)上揭犯罪事實，業據被告乙○○於偵訊、本院準備程序及審
    理時坦承不諱，並有現場及扣案證物照片15張在卷及第一級
    毒品海洛因5包（扣案之白色粉末5包，均含第一級毒品海洛
    因成分，合計淨重0.54公克，驗餘淨重0.53公克，有法務部
    調查局99年4月6日調科壹字第09923007920號濫用藥物實驗
    室鑑定書1份在卷可參）、注射針筒2支、吸食器1組及玻璃
    球3 個扣案可資佐證。又被告於99年3月3日為警查獲後所採
    集之尿液檢體，經警送請台灣尖端先進生技醫藥股份有限公
    司檢驗結果，呈安非他命、甲基安非他命陽性及嗎啡陽性反
    應等情，有基隆市警察局第二分局偵辦毒品案件尿液檢體對
    照表暨上述公司99年3月19日基二-2號濫用藥物檢驗報告各1
    份附卷可稽，堪認被告之自白與事實相符，其確於前揭時、
    地，分別施用第一級毒品海洛因及第二級毒品甲基安非他命
    ，應堪認定。
  (二)又被告有前揭犯罪事實欄所載施用毒品之前科，有臺灣高等
    法院被告全國前案紀錄表、臺灣基隆地方法院檢察署刑案資
    料查註紀錄表及全國施用毒品紀錄表各1份附卷可稽。按犯
    毒品危害防制條例第10條施用毒品之罪者，檢察官應聲請法
    院裁定，令被告入勒戒處所觀察、勒戒，經觀察、勒戒後，
    無繼續施用毒品之傾向者，應即釋放，並由檢察官為不起訴
    處分，有繼續施用毒品之傾向者，則由檢察官先聲請法院裁
    定令入戒治處所施以強制戒治，俟強制戒治期滿，再行釋放
    ，並由檢察官為不起訴處分；而依前開規定觀察勒戒或強制
    戒治執行完畢釋放後，5年內再犯施用毒品之罪者，檢察官
    應依法追訴，毒品危害防制條例第20條第1項、第2項、第23
    條第2項分別定有明文。且倘被告於5年內已再犯，經依法追
    訴處罰，縱其第3次（或第3次以上）再度施用毒品之時間，
    在初犯經觀察、勒戒或強制戒治執行完畢5年以後，已不合
    於「5年後再犯」之規定，且因已於「5年內再犯」，顯見其
    再犯率甚高，原實施觀察、勒戒或強制戒治，已無法收其實
    效，即應依該條例第10條處罰，有最高法院95年度第7次刑
    事庭會議決定及97年度第5次刑事庭會議決議可資參照。查
    本件被告施用第一級毒品海洛因及第二級毒品甲基安非他命
    之時間固均在其87年10月3日初犯觀察、勒戒執行完畢釋放5
    年後，惟其觀察、勒戒執行完畢釋放後既因施用案件，經1
    次觀察、勒戒、2次強制戒治及多次判決確定，依前揭說明
    ，即非屬毒品危害防制條例第20條第3項所定「五年後再犯
    」之情形。故本案事證明確，被告施用第一級毒品及第二級
    毒品罪堪以認定，應依法論科。
二、論罪科刑：
  (一)按海洛因、甲基安非他命分別係毒品危害防制條例所列管之
    第一級毒品及第二級毒品，此為該條例第2條第2項第1款、
    第2款所明定，被告予以施用，核其所為，係犯毒品危害防
    制條例第10條第1項之施用第一級毒品罪及同條例第2項之施
    用第二級毒品罪。其持有第一級毒品海洛因及第二級毒品甲
    基安非他命係供施用，其持有第一級毒品及第二級毒品之低
    度行為，應分別為施用第一級毒品及第二級毒品之高度行為
    所吸收，均不另論罪。又其所犯上述二罪，犯意各別，行為
    互殊，應予分論併罰。
  (二)又查被告前因施用第一級毒品案件，經本院於96年12月31日
    ，以96年度訴字第1217號判決判處有期徒刑10月確定，於98
    年3月14日縮刑期滿執行完畢等情，有臺灣高等法院被告前
    案紀錄表1份在卷可按，其受有期徒刑執行完畢後，5年內故
    意再犯本件有期徒刑以上之罪，為累犯，應依刑法第47 條
    第1項規定，就其所犯上述二罪分別加重其刑。
  (三)爰審酌海洛因及甲基安非他命對於人體會產生成癮性，係足
    以危害個人健康及社會安全之毒品，被告經過2次觀察、勒
    戒、2次強制戒治及多次判刑暨執行完畢後，猶不知戒除濫
    行施用毒品惡習，再犯本件施用第一級、第二級毒品罪，顯
    見其毒癮甚深，自不宜輕縱，並酌以其犯罪之自我麻醉動機
    、所生自我戕害結果，於他人尚不致造成損害及其犯後坦承
    犯行之態度等一切情狀，就其所犯上述二罪，分別量處如主
    文所示之刑，並定其應執行刑，以示懲儆。
  (四)扣案之第一級毒品海洛因（合計淨重0.54公克，驗餘淨重0.
    53公克）併同難以析離之包裝袋5只，應整體視為查獲之毒
    品，依毒品危害防制條例第18條第1項前段規定宣告沒收銷
    燬之（蓋無論以何種方式分離包裝袋與其內裝之毒品，包裝
    袋內均會有極微量毒品殘留，故上述包裝袋5只應整體視為
    查獲毒品，一併依前揭規定宣告沒收銷燬之，參見最高法院
    95年度臺上字第3739號、第7354號判決）。另扣案之注射針
    筒2支、吸食器1組及玻璃球3個，均係被告所有，前者係供
    施用本案海洛因所用之物，後2者則係供施用本案甲基安非
    他命所用之物，爰均依刑法第38條第1項第2款規定予以宣告
    沒收。
三、應適用之法條：
    刑事訴訟法第273條之1第1項、第299條第1項前段，毒品危
    害防制條例第10條第1項、第2項、第23條第2項、第18條第
    1項前段，刑法第11條、第47條第1項、第38條第1項第2款、
    第51條第5款，判決如主文。
本案經檢察官甲○○到庭執行職務。
中    華    民    國    99    年    5    月    20    日
                  刑事第一庭法  官  王美婷
以上正本證明與原本無異。
如不服本判決應於收受送達後10日內向本院提出上訴書狀，並應
敘述具體理由；其未敘述上訴理由者，應於上訴期間屆滿後20日
內向本院補提理由書(均須按他造當事人之人數附繕本)「切勿逕
送上級法院」。
中    華    民    國    99    年    5    月    20    日
                            書記官  明祖斌
附錄本案論罪科刑法條：
毒品危害防制條例第10條第1項、第2項
施用第一級毒品者，處 6 月以上 5 年以下有期徒刑。
施用第二級毒品者，處 3 年以下有期徒刑。

司法院資訊處製作；財團法人民間司法改革基金會備份。
